臺灣高等法院刑事判決　　　　　　　　　　　　　九十一年度上訴字第一一七九號
　　上　訴　人　臺灣臺北地方法院檢察署檢察官
　　被　　　告　甲○○
右上訴人因被告違反藥事法案件，不服臺灣臺北地方法院九十一年度訴字第三九號，
中華民國九十一年四月四日第一審判決（起訴案號：臺灣臺北地方法院檢察署九十年
度偵字第二二六０一號）提起上訴，本院判決如左：
    主  文
上訴駁回。
    理  由
一、公訴意旨：
  (一)起訴事實：
    公訴人起訴指被告甲○○為設於臺北市○○區○○路四段三００巷二五弄一一號
    一樓宜信藥局負責人，明知大陸地區出產之藥品，非經主管機關許可，取得藥品
    輸入許可證，不得擅自輸入或販賣，竟於民國九十年間，在上開藥局，販賣大陸
    地區浙江醫藥股份有限公司製造之「含珠停」，並於九十年八月二十四日經台北
    市政府衛生局會同行政院衛生署管制藥品管理局查獲十二顆（起訴書誤載為五顆
    ），因認被告違反藥事法第二十二條第二款規定，涉犯同法第八十三條之罪嫌（
    原公訴意旨認被告意圖販賣而將「含珠停」陳列在櫃櫥內，嗣經公訴人於原審審
    理時當庭更正為被告販賣「含珠停」，見原審九十一年三月二十日審判筆錄第二
    頁）。
  (二)起訴法條：藥事法第二十二條第二款，第八十三條。
  (三)起訴證據：
  1.被告之自白。
  2.管制藥品實地稽核現場紀錄表影本。
  3.扣案之禁藥「含珠停」十二顆。
二、本院之判斷：
  (一)按犯罪事實應依證據認定之，無證據不得推定其犯罪事實。又不能證明被告犯罪
    者，應諭知無罪之判決，刑事訴訟法第一百五十四條、第三百零一條第一項分別
    定有明文。又刑事訴訟上證明之資料，無論其為直接證據或間接證據，均須達於
    通常一般之人均不致於有所懷疑，而得確信其為真實之程度，始得據為有罪之認
    定，若其關於被告是否犯罪之證明未能達此程度，而有合理性懷疑之存在，致使
    無從形成有罪之確信，根據「罪證有疑，利於被告」之證據法則，即不得遽為不
    利被告之認定；其以情況證據斷罪時，尤須基於該證據在直接關係上所可證明之
    他項情況事實，本乎推理作用足以確證被告有罪，方為合法，不得徒憑主觀上之
    推想，將一般經驗上有利被告之其他合理情況逕予排除（最高法院七十六年度台
    上字第四九八六號、三十二年度上字第六七號判例意旨參照）。
  (二)查臺北市政府衛生局臺北市大安區衛生所於九十年八月二十二日，派員會同行政
    院衛生署管制藥品管理局人員稽核由被告擔任負責人之宜信藥局之管制藥品使用
    管理情形時，查獲該藥局營業現場櫥櫃內有藥品「含珠停」共十二顆之事實，固
    為被告所自承，並經實施檢查之臺北市政府衛生局大安衛生所第三組組長李紓玲
    於原審結證屬實，復有藥局執照一紙、前開衛生所九十年八月二十四日北市安衛
    三字第九０六０五二九七００號函暨所附談話紀錄、管制藥品實地稽核現場紀錄
    表及藥物檢查現場紀錄表附卷（見偵查卷第五頁至第十頁、第十四頁）以及「含
    珠停」六顆扣案（其餘供檢驗所用）可憑。而扣案之「含珠停」為大陸地區浙江
    醫藥股份有限公司製造，外觀為淡黃色橢圖形錠，一面有中分線，外有金黃色鋁
    箔，包裝上印有含珠停25mg/片，經送驗其中六顆，依氣相層析質譜儀之方法，
    檢驗出有管制藥品管理條例第四級管制藥品Mifepristone成分，驗餘五顆，與未
    送驗者合計十一顆，亦有行政院衛生署管制藥品管理局九十年九月二十六日管檢
    字第九八一二二號函附該局（九０）管檢字第九八一二三號檢驗成績書在卷可考
    （見偵查卷第三頁、第四頁）。亦即扣案藥品「含珠停」確係自大陸地區輸入，
    且屬經中央衛生主管機關公告之毒害藥品，為藥事法第二十二條所定之禁藥乙節
    ，堪以認定，應先敘明。
  (三)訊之被告於偵、審中始終否認有販賣禁藥「含珠停」之情事，辯稱：查獲前二、
    三天前有二、三位女學生拿「含珠停」來詢問可否服用，我隨手放在櫥櫃的抽屜
    裡，想等廠商來時請他們看看否知道這種藥，並沒有要販賣等語。則公訴人以被
    告自白未經核准擅自陳列或販賣禁藥，即與事實不符。次查，證人李紓玲於原審
    證稱：查獲之禁藥「含珠停」係在宜信藥局營業現場靠牆壁的櫃櫥中間部分、約
    一般桌子高度的非透明抽屜內發現，該櫃子上半部則是透明的，該抽屜係經由被
    告打開等語（見原審卷第四五頁、第四六頁）。對照卷附現場照片（見原審卷第
    五七頁至五九頁），可知查獲「含珠停」藥品之櫃子上半部係玻璃櫃，擺置眾多
    藥品，其下方為不透明之抽屜（扣案藥品即係於該抽屜內查獲）及櫥櫃，位處結
    帳台之後方，僅供店員出入、使用，所在位置與店內其他供顧客自行觀覽選購商
    品之開架式陳列區有明顯區隔。亦即被告並未將禁藥以開架方式擺放供顧客自由
    選購，亦未以公然方式陳列於顧客視力可及或隨手可得之處，而係置於關閉、不
    透明之抽屜內，自難認被告有何欲供販賣而陳列禁藥「含珠停」之犯行。
  (四)再者，證人李紓玲證稱：我們當場沒有看到被告有明顯的販售行為等語（見原審
    卷第四六頁）。卷附管制藥品實地稽核現場紀錄表，亦僅記載查獲之大陸製藥品
    「含珠停」由管制藥品管理局送回檢驗等情，並未載明被告有何販賣之事實；被
    告於臺北市政府衛生局大安衛生所會同行政院衛生署管制藥品管理局人員稽核時
    ，亦僅就如前所述之「含珠停」之來源加以說明，並未就陳列或販賣禁藥之情有
    所陳述，有前揭談話紀錄在卷可查。此外亦查無其他證據證明被告有公訴人所指
    販賣禁藥之犯行，自不得僅以該「含珠停」置放於該藥局之櫃台後方櫥櫃之不透
    明之抽屜內，推認被告有販賣禁藥。
三、檢察官上訴意旨雖指﹕被告稱被寄放「含珠停」六顆與查獲之十二顆數量並不相
    符，且查扣之「含珠停」為大陸地區浙江醫藥股份有限公司製造，兩岸尚未通商
    ，被告又如何為陌生之人向大陸廠商查詢，所辯與常情有違，不足採信，況據李
    紓玲證稱，本件禁藥係在被告藥局營業現場的櫥櫃中間部分約一般桌子高度的抽
    屜內發現，藥品有拆過，包裝上面有大陸字樣等語，顯見被告應有販賣禁藥之行
    為；而依一般社會經驗，非法販賣禁藥者，絕大多數皆將禁藥藏匿，殊少將禁藥
    公然陳列於販賣架上，原審對事實之認定顯不合經驗法則；縱認被告所辯可採，
    被告亦應犯藥事法第八十三條之寄藏禁藥罪，原審竟視而不見，又缺證據與證據
    關連性連貫後認定事實之基礎經驗，而以毫無論理依據之說詞，認定被告無罪，
    其判決謬誤，至為明顯等語。經查，被告於原審訊問時固一度供稱﹕女學生應是
    拿六顆來，但一顆已經檢驗掉了，剩下五顆等語，然被告緊接著法院訊問﹕「當
    時在櫃子中查獲十二顆？」時，即答稱﹕「應該是」（以上見原審卷第三一顆）
    。亦即被告實係根據衛生所僅將扣案十二顆藥品中之六顆送鑑定，始為上開陳述
    ，難謂被告所述與事實不符，況被告於衛生所談話紀錄內已明白陳述扣案之十二
    顆藥品均係不知名之女學生拿來（見偵二二六０一卷第七頁），更無供述與實際
    查扣數量不合情形。其次，非法販賣禁藥者，固多將禁藥藏匿，待有客人探尋時
    再拿出販賣，殊少將禁藥公然陳列於販賣架上。然認定被告販賣亦應有證據佐證
    。本件既無任何證據證明被告販賣或係意圖販賣而販入，自不能以被告持有禁藥
    ，即推認被告販賣。同理，亦不得僅以查扣之禁藥業已拆封，推認被告已賣出一
    部分。原判決以不能證明被告犯罪，而為被告無罪之判決，經核並無不當，上訴
    意旨指摘原判決對事實之認定不合經驗法則，並無理由，應予駁回。上訴意旨另
    以：縱被告所辯可採，所為亦應構成寄藏禁藥罪等語，然檢察官並未就被告涉犯
    寄藏禁藥之事實提起公訴，且檢察官所指被告寄藏禁藥之行為與本件起訴販賣禁
    藥「含珠停」之犯行，社會事實尚非相同，並無事實上之同一性關係，本院亦無
    由加以審理，此部分上訴亦屬無據，應併敘明。
四、適用之法條：刑事訴訟法第三百六十八條。
本案經檢察官鍾鳳玲到庭執行職務。
中      華      民      國      九十一      年      六      月    十一  日
                              臺灣高等法院刑事第七庭
                                  審判長法  官  吳  啟  民
                                        法  官  蘇  隆  惠
                                        法  官  林  瑞  斌
右正本證明與原本無異。
檢察官如不服本判決應於收受送達後十日內向本院提出上訴書狀，其未述上訴之理由
者並得於提起上訴後十日內向本院補提理由書（均須按他造當事人之人數附繕本）。
被告不得上訴。
                                        書記官  丁  淑  蘭
中      華      民      國      九十一      年      六      月    十一  日
